臺灣彰化地方法院刑事判決　　　　　　　　　　　　　九十三年度訴字第七九五號
　　公　訴　人　臺灣彰化地方法院檢察署檢察官
　　被　　　告　甲○○
　　　　　　　　己○○
　　右　一　人
　　選任辯護人　陳世煌　律師
右被告等因違反電業法案件，經檢察官提起公訴（九十二年度發查偵字第八二號），
本院判決如左：
        主  文
甲○○、己○○均無罪。
        理  由
一、公訴意旨略以：被告甲○○及己○○均係臺灣電力股份有限公司（以下簡稱臺電
    公司）外包更換電表之工作人員，竟趁其等前往用戶處施工無人監管之便，被告
    甲○○於民國八十八年十二月十七日，在用戶黃阿敏位於彰化縣彰化市三村里四
    十四號住處內，經不知情黃阿敏之子戊○○同意後，安裝已改變構造之節電計電
    器，藉此方式竊電，並收取新臺幣（下同）數萬元牟利。被告己○○則基於概括
    之犯意，先於八十八年十月十四日，在用戶李奕臻位於彰化縣鹿港鎮○○街一六
    六號之電表裝設處，經不知情之乙○○同意後，為其安裝已改變構造之節電計電
    器竊電；復於八十八年十二月十七日，在彰化縣彰化市○○路○段二四六號一樓
    庚○○所經營之安利工業社內，經不知情之庚○○首肯後，亦為其安裝同樣構造
    之計電器竊電，並分別向乙○○及庚○○收取三千元及一萬五千元謀利。嗣經臺
    電公司查覺有異，派遣政風人員丙○○前往訪查，方悉上情，因認被告甲○○、
    己○○二人均涉犯電業法第一百零六條第三款之改變計電器構造竊電罪嫌。
二、按犯罪事實應依證據認定之，無證據不得認定犯罪事實，刑事訴訟法第一百五十
    四條第二項定有明文。復按所謂認定犯罪事實之證據，係指足以認定被告確有犯
    罪行為之積極證據而言，該項證據自須適合於被告犯罪事實之認定，始得採為斷
    罪資料；又事實之認定，應憑證據，如未能發現相當證據，或證據不足以證明，
    自不能以推測或擬制之方法，以為裁判基礎，最高法院二十九年上字第三一０五
    號、四十年臺上字第八六號判例著有明文。
三、公訴人認被告甲○○、己○○二人涉有前開竊電罪嫌，無非係以證人乙○○、戊○○、庚○○於警詢（有關是否具有證據能力部分，詳如後述）、偵訊之證述、
    丙○○（為臺電公司人員）於偵查中之證述及有臺電公司用電實地調查書、更換
    工程明細表各三份在卷可稽為其論據。惟訊據被告甲○○、己○○二人均堅決否
    認涉有何右揭犯行，被告甲○○辯稱：伊係臺電公司外包更換電表之工作人員，
    並有於八十八年十二月十七日前至用戶黃阿敏位於彰化縣彰化市三村里四十四號
    住處更換電表，惟伊並沒有改變電表結構之竊電行為，也不曾向用戶收款等語；
    被告己○○則亦辯稱：其係依臺電公司之指示，先後於八十八年十月十四日、同
    年十二月十七日，分別前往乙○○位於彰化縣鹿港鎮○○街一六六號住處、址設
    彰化縣彰化市○○路○段二四六號一樓之安利工業社換裝電表，然並無向用戶收
    款而改變電表結構竊電之行為等語。
四、經查：
（一）有關證人乙○○、戊○○、庚○○三人於警詢證述是否具有證據能力方面：按
      「被告以外之人於審判外之言詞或書面陳述，除法律有規定外，不得作為證據
      。」，刑事訴訟法第一百五十九條第一項定有明文。而證人乙○○、戊○○、
      庚○○三人於警詢之證述，係屬被告以外之人於審判外之陳述，且查無法律特
      別規定得作為證據之情形，復未經被告甲○○、己○○二人同意作為證據，是
      前開證人乙○○、戊○○、庚○○三人於警詢之證述，依前揭刑事訴訟法第一
      百五十九條第一項之規定，應不具有證據能力，核先敘明。
（二）有關實體認定方面：
      本件被告甲○○曾於八十八年十二月十七日前往台電公司用戶黃阿敏位於彰化
      縣彰化市三村里四四號之裝設電表處更換過期電表，又被告己○○曾先後於八
      十八年十月十四日、同年十二月十七日，分別前往臺電公司用戶李奕臻位於彰
      化縣鹿港鎮○○街一六六號之電表裝設址、用戶安力工業社（負責人為庚○○
      ）位於彰化縣彰興路二段二四六號一樓之電表裝設處更換過期電表等情，固據
      被告甲○○、己○○二人供明在卷，並有過期換表工程明細表三件在卷可稽。
      又雖證人戊○○、庚○○於偵查及本院審理時均證稱係臺電公司換表人員在其
      等不知情之情況下，向其收款（證人戊○○證稱係交付換表人員四萬元、證人
      庚○○則證述係交付換表人員一萬五千元）竊電等語，證人乙○○於偵查中雖
      亦證稱：是自稱臺電公司的人來說要換表，比較省電，一個約三千元等語，惟
      查：
  １、前開申設人黃阿敏、庚○○二用戶之電表，均係於九十一年五月九日經臺電公
      司稽查人員查獲有竊電情事後，於次日始向臺電公司彰化區營運處稽查股陳稱
      係臺電公司先前派員前來更換電表時，換表人員分別向黃阿敏之子戊○○及庚○○陳稱可以換表省電，並向戊○○、庚○○收款等語，又乙○○則係於九十
      一年五月二十七日被查獲竊電後，才前往臺電公司彰化區營運處陳稱係換表工
      程人員所為，經臺電公司調閱前開過期換表工程明細表而查悉上開用戶分別係
      由被告甲○○、己○○二人前往更換電表，臺電公司係僅依據用戶黃阿敏之子
      戊○○、庚○○、李奕臻之之前開陳述及上開期換表工程明細表三件，即認被
      告甲○○、己○○二人涉有竊電罪嫌而函請臺灣彰化地方法院檢察署檢察官偵
      查等情，已據證人即案發當時為臺電公司彰化區營業處政風課課長之丙○○於
      本院審理時證述明確，並有臺電公司彰化區營業處九十一年七月五日Ｄ彰化政
      發字第九０一七─０一二０Ｙ號函文一件在卷可憑。
  ２、然上開三用戶人員分別於九十一年五月九日及同年五月二十七日遭臺電公司稽
      查人員查獲竊電情事時，於查獲當場並未向臺電公司稽查人員表示異議，亦未
      告稱係先前臺電公司之換表人員所為一節，已據證人即查獲上開三用戶有竊電
      情事之臺電公司稽查人員丁○○於本院審理時到庭證述屬實，且上開三用戶事
      後並均已繳付追償電費一節，亦據證人丙○○於本院審理時證述為真；又前開
      用戶黃阿敏、安力工業社、李奕臻申設之電表，係分別於八十八年十二月十七
      日、同年十月十四日及同年十二月十七日由被告甲○○、己○○更換電表，惟
      前開三用戶之電表用電度數及電費，於換表後並未隨即有明顯下降之情形，而
      用戶黃阿敏之電表則係遲至八十九年四月間起始有用電量下滑之情事等情，有
      前開電表之用電分析表三件在卷可稽；再證人戊○○、庚○○於本院審理時均
      證稱其等交款與換表人員裝設省電電表後，於發現電費未明顯下降之際，均未
      曾向臺電公司反應等語，衡情依證人戊○○、庚○○二人之前開證述，其等分
      別交付數額非少之四萬元、一萬五千元與換表人員以裝設省電電表，於事後發
      現並無省電成效之際，理應不甘前開上萬元之花費無用，而隨即向臺電公司反
      應之理，然戊○○、庚○○二人卻未有前開動作，核與常理有違；另證人戊○○、庚○○於本院審理時均無法指認是否係被告甲○○、己○○二人向其等宣
      稱得以省電而收取費用，證人戊○○並曾一度證稱：「（被告甲○○問：是否
      可以確認是換表的臺電人員跟你邀要省電，還是事後有人來說要幫你省電？）
      因為時間太久了，我糢糊了不確定。」一語，是證人戊○○、庚○○、乙○○
      三人分別於偵查及本院審理時指證前開電表係臺電公司指派之更換電表人員向
      其等陳稱可以省電，並向其等收款而為竊電行為等語，是否可信，實已有疑。
  ３、再為臺電公司承包過期換表工程之施作人員，於進行更換電表工作時，倘果有
      竊電之意，於技術上係得以在換表之前即先行更動電表結構後，再行加上封印
      鎖及封印鉛塊一節，已據證人即臺電公司稽查人員丁○○於本院審理時證述屬
      實；又被告甲○○、己○○二人依臺電公司指示前往為用電戶更換電表之後，
      會有臺電公司人員前往驗收，驗收時會檢查封印鎖、封印鉛塊是否封緘完整，
      並測量電表運作功能是否正常，且臺電公司內有好幾個單位之人員可能碰觸到
      用戶電表，而每隔二個月則有臺電人員前往抄表，驗收時及部分之抄表人員會
      檢視電表之封印鎖及封印鉛塊是否有遭破壞之情形，如有前開情事，驗收及抄
      表人員會通知臺電公司，惟本案上開三用戶之電表於驗收或抄表時，均未發現
      有封印鎖或封印鉛塊遭撬開之情事等情，已據證人即臺電公司稽查人員丁○○
      於本院審理時證述綦詳。而上開三用戶之電表，均係遭人以撬開封印鎖及封印
      鉛塊後，改造電表齒輪後，再行將封印鎖及封印鉛塊偽封回之方式竊電等情，
      已據證人丁○○於本院審理時證述綦詳，並有臺電公司用電實地調查書三份在
      卷可考。是被告甲○○、己○○二人倘有於八十八年間利用更換過期電表之機
      會為用戶竊電，以其二人具有更換電表能力之專業，自無可能選擇於臺電公司
      人員驗收時、自電表外觀即足以稽查、發現竊電情形之破壞封印鎖、封印鉛塊
      之方式為之，且如被告甲○○、己○○二人係於換表時以上開方式竊電，斷無
      可能於驗收時未遭臺電公司人員發現，而遲至換表數年後之九十一年五月間始
      因稽查而查獲之理，此益徵證人戊○○、庚○○、乙○○三人於偵查及本院審
      理時證稱其等之電表竊電，係於八十八年間之臺電公司指派換表之人員所為云
      云，並非屬實；被告甲○○、己○○二人辯稱其二人並無利用為用戶更換電表
      之機會，向用戶收款竊電等語，堪以採信。
  ４、此外，復查無其他積極確切之證據，足資證明被告甲○○、己○○二人有何公
      訴人起訴事實所載之竊電犯行，不能證明被告甲○○、己○○二人犯罪，揆諸
      前揭說明，自均應諭知被告甲○○、己○○二人無罪之判決，以免冤抑。
（三）至用戶黃阿敏、安力工業社負責人庚○○、李奕臻及戊○○、乙○○等人，是
      否另涉有竊電等罪嫌，抑或在不知情之情況下，誤信自稱係臺電公司人員之不
      詳姓名之人陳稱可以合法安裝省電設施而同意改動電表，宜由臺灣彰化地方法
      院檢察署檢察官偵查後為適法之處理。
據上論斷，應依刑事訴訟法第三百零一條第一項，判決如主文。
本案經檢察官邱鼎文到庭執行職務
中      華      民      國    九十三    年     十二     月    二十四    日
                                臺灣彰化地方法院刑事第二庭
                                  審判長法官  李  水  源
                                  法      官  廖  政  勝
                                  法      官  李  雅  俐
右正本證明與原本無異。
如不服本判決，應於判決送達後十日內，向本院提出上訴狀（應附繕本），上訴於臺
灣高等法院臺中分院。
                                  法院書記官  陳  秀  娟
中      華      民      國    九十三    年     十二     月    三十一    日
